臺灣高等法院民事判決
109年度上易字第623號
上  訴  人  李廖欽  
訴訟代理人  劉彥廷律師
被  上訴人  陳銀漢  
訴訟代理人  王清白律師
            賴宇宸律師
上列當事人間請求確認債權不存在事件，上訴人對於中華民國10
9年4月14日臺灣宜蘭地方法院第一審判決（108年度訴字第425號
）提起上訴，本院於109年10月6日言詞辯論終結，判決如下：
    主      文
上訴駁回。
第二審訴訟費用由上訴人負擔。
    事實及理由
一、本件上訴人主張：被上訴人聲請臺灣花蓮地方法院（下稱花
    蓮地院）108 年度司促字第1482號支付命令（下稱系爭支付
    命令），命伊清償新臺幣（下同）55萬元，及自系爭支付命
    令送達之翌日起至清償日止，按年息6 ％計算之利息（下稱
    系爭支付命令所載債權）。惟伊自100 年起受僱於被上訴人
    經營之成隆冷凍（氣）材料行（下稱成隆冷氣行）擔任送貨
    員，被上訴人於106年6月間邀伊合夥，因伊資金有限，乃由
    伊兄長即訴外人李廖聰與被上訴人各出資300 萬元，於同年
    7 月18日簽訂合夥契約（下稱系爭合夥契約）成立成隆行，
    約定由伊擔任負責人；被上訴人負責執行合夥業務及會計帳
    務，期間雖生意興隆，然李廖聰僅分紅45萬餘元，嗣因成隆
    行會計帳目不清，李廖聰遂與被上訴人達成退夥協議，然伊
    與李廖聰於107年10月6日前往被上訴人住處商議尚餘200萬
    元合夥金退還事宜，兩造及李廖聰協議扣除伊積欠如附表所
    示債務合計55萬元（下合稱系爭債務），而退還李廖聰150
    萬元，伊再無積欠被上訴人任何款項。縱被上訴人未同意以
    應退還李廖聰之合夥金扣抵系爭債務，惟被上訴人已自伊10
    0年8月至101年5月、101年11月至103年7月之薪資，按月扣
    抵附表編號1、2所示債務1萬元，此部分債務因清償而消滅
    ；附表編號4所示債務，亦因被上訴人未給付伊1個月又18日
    之薪資，伊已以該薪資債權抵銷。爰求為確認被上訴人依系
    爭支付命令所載之債權不存在（原審為上訴人敗訴之判決，
    上訴人不服，提起上訴）。上訴聲明：㈠原判決廢棄。㈡確認
    被上訴人依系爭支付命令所載之債權不存在。
二、被上訴人則以：伊於107年10月6日與李廖聰協議退夥，同意
    扣除先前已匯款予李廖聰共16萬元及上訴人自行交付李廖聰
    所收貨款29萬餘元（合計45萬9,827元），已再退還李廖聰2
    50萬元合夥金，非以退還李廖聰之合夥金50萬元與系爭債務
    抵銷。成隆行成立之初尚處虧損狀態，並無可能分配紅利，
    縱有盈餘亦應依系爭合夥契約第9條約定，分派兩造及李廖
    聰，自無可能僅分派45萬9,827元予李廖聰。兩造均未於107
    年10月6日錄音譯文內容中提及如附表編號1、2所示債權，
    不可能合意以合夥金抵銷系爭債務。上訴人於100年至103年
    之薪資僅有2萬餘元，伊未自上訴人每月薪資扣款1萬元抵償
    附表編號1、2所示債務，亦未以上訴人薪資抵償附表編號4
    所示債務。成隆行員工不及5人且流動頻繁，故以現金發放
    薪資，並未製作薪資清冊。況縱有薪資清冊存在，亦無從證
    明伊以上訴人薪資扣抵系爭債務。上訴人主張以合夥金抵銷
    系爭債務，復以薪資扣抵附表編號1、2所示債務，已重複扣
    抵。上訴人尚未清償系爭債務，系爭支付命令所載債權仍存
    在等語，資為抗辯。答辯聲明：上訴駁回。
三、查被上訴人以上訴人積欠被上訴人系爭債務為由，聲請系爭
    支付命令，於108年5月27日確定，為兩造所不爭執，且有郵
    政國內匯款執據2紙、錄音譯文可稽（見本院卷第128頁、花
    蓮地院108年度司促字第1482號支付命令卷〈下稱支付命令卷
    〉），並經本院依職權調閱支付命令卷查核無誤。上訴人主
    張系爭債務業經兩造及李廖聰達成協議以被上訴人應退還李
    廖聰合夥金中50萬元抵償完畢，如附表編號1、2、4所示債
    務業經被上訴人以伊薪資扣抵而清償完畢，故系爭支付命令
    所載之債權不存在等語，為被上訴人所否認，並以前揭情詞
    置辯。經本院於109年8月12日與兩造整理並協議簡化之爭點
    為（見本院卷第129頁，並依本院論述之妥適而調整其順序
    及內容）：
　㈠兩造與李廖聰有無協議以被上訴人應返還李廖聰之合夥金差
    額50萬元與系爭債務扣抵？
  ㈡附表編號1、2所示債務，是否已由被上訴人按月自100年8月
    至101年5月、101年11月至103年7月之上訴人每月薪資扣抵1
    萬元而清償完畢？附表編號4所示債務，是否已經被上訴人
    自上訴人薪資扣抵而清償完畢？
四、茲論述如下：
　㈠查上訴人自100年起受僱於被上訴人，擔任成隆冷氣行之送貨
    員，被上訴人與李廖聰於106年7月間各自出資300萬元，成
    立合夥事業成隆行，約定由上訴人為負責人，實際上仍由被
    上訴人執行業務（含相關會計帳務）；嗣107年10月6日被上
    訴人與李廖聰合意，被上訴人返還李廖聰合夥金而結束合夥
    關係；被上訴人已於107年8月21日匯還李廖聰100萬元及同
    年10月6日交付面額150萬元支票予李廖聰（同年10月9日兌
    現）等情，為兩造所不爭執（見本院卷第128、129頁），並
    有系爭合夥契約、李廖聰合作金庫銀行存款存摺、上開支票
    1紙、退還合股資金領據1紙在卷可憑（見原審卷第29至31、
    33至35、159、161頁）。
　㈡觀諸107年10月6日錄音譯文，多係證人即上訴人之大嫂梁一
    蘅與訴外人即上訴人妹妹李廖梅爭執要求及催促被上訴人返
    還李廖聰合夥金，及兩造對上訴人所欠借款是否清償或上訴
    人向成隆行客戶所收貨款是否已繳回等情，其中：「（梁一
    蘅）好，你其實還了100，另外50幾，你當初給他的是什麼
    ？（被上訴人）不是紅利。..還了1百（萬）快要150（萬）
    」，被上訴人一再強調上訴人向客戶收款未繳回等糾紛，李
    廖梅就此表示：「一條歸一條，股東歸股東，廖欽歸廖欽」
    ，上訴人表示已經以薪資償還部分外，其餘仍積欠約30萬9
    千元之金額，其末：「（被上訴人）現在股東這一段時間，
    會計事務所算出來的就是沒有錢；（梁一蘅）沒有賺錢，那
    虧多少呢；（被上訴人）有沒有虧；（梁一蘅）沒有虧，那
    就還啊，正好啊；（李廖梅）本錢要還啊；（梁一蘅）本錢
    要還啊；（被上訴人）他拿的那些咧；（梁一蘅）那你就扣
    掉嘛，好不好？那你現在給可以了吧；（李廖梅）我不用到
    2百啊。那這樣子啦，你說150萬元？（梁一蘅）沒有啦，15
    0？你給他多少？你那時候給他多少？50萬可以嗎？夠了嗎
    ？50萬夠了嗎？（李廖梅）可以嗎？（被上訴人）我不知道
    ，你問阿欽拿多少？（李廖梅）沒有啦；（梁一蘅）50萬夠
    了嗎？50萬；（陳育志）禮拜一，150萬，這樣可以嗎？可
    以嗎？（梁一蘅）來，我跟你講，50萬對不對？（陳育志）
    這不是都解決了，我們不要再吵了，好不好？（梁一蘅）可
    以嗎？（陳育志）有，一定有（李廖梅）一定有，你如果有
    匯進去，我現金票會還你（見原審卷第37至99頁），未見被
    上訴人應返還李廖聰合夥金差額50萬元（300萬元－250萬元＝
    50萬元）與系爭債務抵銷之合意；亦全未提及附表編號1、2
    所示債務。
　㈢上訴人不爭執李廖聰收取被上訴人給付之45萬餘元，且有存
    款憑條、明細收據附卷可憑（見原審卷第183至185頁），參
    以李廖梅於107年10月6日協調中亦表明：李廖聰股東部分歸
    股東，上訴人員工部分歸員工，一條歸一條等語，足見兩造
    並未以被上訴人要退還李廖聰之合夥金抵銷系爭債務，而係
    將李廖聰之股款與上訴人之收取客戶貨款等糾紛分別處理。
    證人游松德證稱：被上訴人跟伊說李廖聰剛入股沒多久，就
    說要還貸款、他兒子出車禍，被上訴人就匯款6萬元、10萬
    給李廖聰，另上訴人收取部分貨款拿給李廖聰29萬餘元，共
    約45萬餘元。107年10月6日討論退夥事情，最後上訴人妹妹
    李廖梅說：「員工的事情歸員工的事情，股東歸股東的事情
    」，被上訴人兒子陳育志說：「不然大家150萬解決」，他
    們也說好，以李廖聰前有拿到45萬元部分抵；他們有談到上
    訴人曾經把收來的貨款放在車上被偷這件事，但都是上訴人
    等人要以這筆錢扣抵退夥金，被上訴人未同意等語（見原審
    卷第222至227頁）；證人陳育志證稱：107年10月6日未討論
    被上訴人曾經在100 、101 年借款給上訴人各10、20萬的事
    情（即附表編號1、2），被上訴人未同意以上訴人所收被偷
    的客戶貨款（即附表編號3）去抵扣李廖聰的退夥金；上訴
    人對於被上訴人所提的欠款，一概不承認，且說員工的債務
    不能算入股東的股款裡面，被上訴人說李廖聰先前有先拿大
    約50萬元，大家同意扣掉後剩下150萬等語（見原審卷第232
    至236頁）。是上訴人主張：系爭債務經兩造及李廖聰協議
    以被上訴人應退還李廖聰合夥金中之50萬元抵償云云，難以
    採信。　　　
　㈣證人李廖聰雖證稱：被上訴人說上訴人欠他錢，並提及幫付
    酒駕罰款，最後談到上訴人欠30萬9 千多元，大家說好退夥
    的差額50萬，扣抵上訴人欠他的錢，被上訴人乃開150萬支
    票給伊云云（見原審卷第217至219頁）；惟復改稱：伊不記
    得30萬9 千多元是否有包含附表編號1、2所示債務；伊忘了
    當時被上訴人講的項目有哪些云云（見原審卷第220至221頁
    ），前後所述不一，況李廖聰為上訴人兄長，不無附和上訴
    人而虛偽陳述可能，其證詞已難盡信。證人梁一蘅證稱：被
    上訴人說上訴人把貨款放在車上被偷，上訴人朋友需要錢跟
    他借錢、被上訴人酒駕罰款及公司貨車耗損，講到30萬多元
    ，最後提高到50萬元包含上訴人之前所積欠被上訴人全部的
    錢等語（見原審卷第229至230頁），其與證人李廖聰所稱上
    訴人積欠30萬9 千多元與系爭債務亦有未合。依前揭錄音譯
    文內容所稱上訴人積欠債務，亦僅有上訴人收取貨款20萬元
    遭竊及上訴人朋友需借款（即附表編號3、4），除上訴人表
    示附表編號4所示借款，已以薪資償還外，並無隻字片語談
    及以該債務與李廖聰合夥金扣抵。證人李廖聰、梁一蘅證稱
    ：被上訴人同意以李廖聰退夥金扣抵系爭債務云云，自無足
    取。
　㈤上訴人自陳：成隆行係不賺錢事業等語（見本院卷第167頁）
    、證人游松德證稱：當初李廖聰拿300萬元入股時，經營狀
    況是平平等語（見原審卷第222頁）、證人陳育志證稱：成
    隆行經營狀況好像沒有很好，被上訴人常說貨款不夠付等語
    （見原審卷第236頁）。則被上訴人抗辯：李廖聰先前取得4
    5萬餘元非紅利，伊係同意李廖聰扣除上開45萬餘元，再退
    還250萬元作為返還李廖聰退夥金等語，應可採信。至證人
    李廖聰證稱：前揭被上訴人給付共45萬餘元為紅利云云（見
    原審卷第219頁），與上開事證不符，不足憑採。是上訴人
    主張李廖聰前已取得之45萬多元係被上訴人給付李廖聰紅利
    云云，洵無足取。
　㈥上訴人就附表編號1、2所示之債務共計30萬元債務，已從上
    訴人每月薪水扣款1萬元而清償完畢乙情，並未舉證以實其
    說，尚難可信。又上訴人就附表編號4所示債務，雖執前揭
    錄音譯文內容「（被上訴人）啊，你七仔那個咧；（上訴人
    ）啊，好，沒關係，七仔那個，我薪水也給你抵了啦，我總
    共做1個月又18天沒領錢，你說要抵多少，我也讓你抵，讓
    你抵啦」為據（見原審卷第75頁），主張亦經扣抵。惟僅見
    上訴人單方表示，未見被上訴人同意，是上訴人主張附表編
    號1、2、4所示之債務，已經被上訴人自上訴人薪資扣抵而
    清償完畢云云，亦無足取。又上訴人亦自陳：被上訴人並未
    給予上訴人薪資單，都是現金給付等語（見本院卷第189頁
    ），則被上訴人抗辯成隆行是小本經營之冷氣行，且係以現
    金發放薪資，故無上開期間之工資清冊等語，堪可採信，難
    認被上訴人有妨礙上訴人使用工資清冊之情事。況縱有該工
    資清冊存在，僅能證明上訴人每月薪資若干，亦無從證明有
    扣抵系爭債務之事實。
五、綜上所述，上訴人未能舉證證明系爭債務業已清償或經扣抵
    李廖聰退夥金而不存在，則其請求確認系爭支付命令所載債
    權不存在，核屬無據，不應准許。原審為上訴人敗訴之判決
    ，自無違誤，上訴意旨指摘原判決不當，求予廢棄改判，為
    無理由，應駁回其上訴。
六、本件事證已臻明確，兩造其餘之攻擊或防禦方法及所用之證
    據，經本院斟酌後，認為均不足以影響本判決之結果，爰不
    逐一論列，附此敘明。
七、據上論結，本件上訴為無理由，爰判決如主文。　　　　　
中　　華　　民　　國　　109 　年　　10 　　月　　27   日
                  民事第七庭   
                      審判長法  官  李昆霖
                            法  官  譚德周
                            法  官  王育珍
附表：
編號 被上訴人對上訴人之債權金額（新臺幣） 發生原因 1 10萬元 被上訴人於100年7月19日匯款10萬元借款予上訴人 2 20萬元 被上訴人於101年10月2日匯款20萬元借款予上訴人 3 20萬元 於104年間上訴人所收取成隆冷氣行客戶之貨款20萬元，因上訴人稱放置車上遭竊，故上訴人同意負責並賠償被上訴人20萬元。 4 5萬元 被上訴人於105年間因上訴人女友急需現金而借款上訴人5萬元現金。 
正本係照原本作成。
不得上訴。
中　　華　　民　　國　　109 　年　　10　　月　　27　　日

  　　　　　　　　　　　　　書記官  簡曉君